臺灣桃園地方法院刑事判決  
110年度訴字第1222號
公  訴  人  臺灣桃園地方檢察署檢察官
被      告  許富昇


選任辯護人  謝允正律師（法律扶助）
上列被告因違反毒品危害防制條例案件，經檢察官提起公訴（11
0年度偵字第24459號），本院判決如下：
    主  文
許富昇犯販賣第三級毒品未遂罪，處有期徒刑貳年。
扣案如附表一、二所示之物均沒收。
    事  實
許富昇明知4-甲基甲基卡西酮屬毒品危害防制條例第2條第2項第3
款所列管之第三級毒品，不得販賣，竟意圖營利，基於販賣第三級
毒品之犯意，於民國110年7月2日上午10時前之同日某時（起訴
書誤載為上午11時許，應予更正），在彰化縣○○鄉○○路00號之住
所，以附表二所示之行動電話連結網際網路而使用社群軟體Twit
ter，以帳號「6Nf8b52757PQ1Hw」號發送如附圖所示隱含販賣第
三級毒品4-甲基甲基卡西酮暗語之推文。嗣有桃園市政府警察局
龜山分局偵查隊警員執行網路巡邏勤務而發現前揭推文內容，乃
喬裝為購毒者而於同日上午10時以社群軟體Twitter帳號名稱「H
an」跟隨許富昇前揭社群軟體Twitter帳號，許富昇即以前揭社
群軟體Twitter帳號於同日上午10時36分許，發送私人訊息與喬
裝警員聯繫，雙方復改以通訊軟體WeChat聯繫而約定於同日下午
5時許在桃園市龜山區公所前，以新臺幣（下同）14,000元之價
格，販賣附表一所示含有第三級毒品4-甲基甲基卡西酮成分咖啡
包40包予喬裝警員。嗣許富昇於110年7月2日下午5時許，至與喬
裝警員約定之交易地點即桃園市龜山區公所附近之桃園市○○區○○
街0號旁（起訴書誤載為桃園市○○區○○街0號旁，業經檢察官於11
1年1月7日本院準備程序中當庭更正），將附表一所示含有第三
級毒品4-甲基甲基卡西酮成分咖啡包40包交付喬裝警員而受領喬
裝警員所交付之價金14,000元之際，為警當場逮捕而未遂，並扣
得附表一所示含有第三級毒品4-甲基甲基卡西酮成分咖啡包40包
及附表二所示之行動電話（含SIM卡）1支，始悉上情。
    理  由
壹、程序部分
　　本判決下述所引用被告許富昇以外之人於審判外之陳述，檢
    察官、被告及其辯護人於本院審判期日調查證據時，對於該
    等證據之證據能力均無爭執（見本院110年度訴字第1222號
    卷【下稱本院卷】第72至75頁），且迄於言詞辯論終結前亦
    未聲明異議，本院審酌上開書面陳述及作成時之情況，尚無
    違法不當及證明力明顯過低之瑕疵，而認為以之作為證據應
    屬適當，依刑事訴訟法第159條之5第2項、第1項之規定，均
    有證據能力。 
貳、實體部分
一、認定事實所憑之證據及理由：
  ㈠上開犯罪事實，業據被告許富昇於警詢、偵訊、本院準備程
    序及審理時均坦承不諱（見臺灣桃園地方檢察署110年度偵
    字第24459號卷【下稱偵卷】第18至21、105至106頁；本院
    卷第44至45、77至79頁），且有社群軟體Twitter訊息紀錄
    擷取圖片3張、通訊軟體WeChat訊息紀錄擷取圖片12張、桃
    園市政府警察局龜山分局偵查隊警員陳韋翰於110年7月2日
    出具之職務報告1份及現場照片4張在卷可稽（見偵卷第51至
    77、83至85頁），並有扣案如附表一、二所示之物可佐，而
    扣案附表一編號1至2所示之咖啡包9包、31包，經送鑑定，
    結果分別如附表一編號1至2鑑定結果欄所示，均檢出第三級
    毒品4-甲基甲基卡西酮成分，此有內政部警政署刑事警察局
    110年8月9日刑鑑字第1100071867號鑑定書1份附卷可參（見
    偵卷第137至138頁），足認被告出於任意性之自白與事實相
    符，堪以採信。
  ㈡被告於警詢時供承：我從事販賣毒品是想要賺錢，從事販賣
    毒品至今獲利不到10,000元等語（見偵卷第21頁），益徵被
    告主觀上確有藉販賣附表一所示含有第三級毒品4-甲基甲基
    卡西酮成分咖啡包40包之行為而從中營利之意圖甚明。
  ㈢至附表一編號2所示之咖啡包31包，依卷附前揭內政部警政署
    刑事警察局110年8月9日刑鑑字第1100071867號鑑定書所示
    ，經送鑑定，固檢出第三級毒品4-甲基甲基卡西酮、第三級
    毒品硝甲西泮（硝甲氮平）、第四級毒品硝西泮（耐妥眠）
    成分，而有混合第三級毒品、第四級毒品成分之情形，且附
    表一編號2所示之咖啡包外觀與附表一編號1所示之咖啡包不
    同，內含粉末顏色亦不同，惟鑑定結果，除所檢出第三級毒
    品4-甲基甲基卡西酮成分外，第三級毒品硝甲西泮（硝甲氮
    平）、第四級毒品硝西泮（耐妥眠）成分，均僅檢出微量，
    即純度皆未達1%而無法據以估算純質淨重，再參諸卷附前揭
    社群軟體Twitter、通訊軟體WeChat訊息紀錄擷取圖片所示
    被告與喬裝警員磋商交易毒品之過程中，僅談及有不同包裝
    之咖啡包，被告未曾表明所販賣之咖啡包混合有2種以上毒
    品之成分乙節，加以被告於警詢、偵訊及本院審判中均供述
    係向真實姓名、年籍均不詳、通訊軟體WeChat暱稱「麥克華
    斯基（24h）」之人（下稱「麥克華斯基」）販入附表一所
    示含有第三級毒品4-甲基甲基卡西酮成分之咖啡包後再販賣
    之情（見偵卷第20至21、106頁；本院卷第78至79頁），而
    審酌被告於偵查中提出之通訊軟體WeChat訊息紀錄擷取圖片
    8張（見偵卷第79至82頁）所示，被告與「麥克華斯基」磋
    商交易毒品之過程中，亦僅談及有不同包裝之咖啡包乙節，
    則被告主觀上是否明知或可預見附表一編號2所示之咖啡包
    混合有2種以上毒品成分之事實，已有可疑，且公訴意旨所
    舉證據，亦無從積極證明被告主觀上具有販賣混合二種以上
    之毒品之故意，本諸罪疑唯輕原則，自無從認被告著手實行
    販賣附表一編號2所示咖啡包予喬裝警員之行為時，主觀上
    係基於販賣混合2種以上之毒品之行為決意所為，附此敘明
    。
  ㈣綜上所述，本案事證明確，被告犯行洵堪認定，應予依法論
    科。
二、論罪科刑：
  ㈠按4-甲基甲基卡西酮屬毒品危害防制條例第2條第2項第3款所
    規定之第三級毒品。次按刑法上所謂「陷害教唆」，係指行
    為人原不具犯罪之故意，惟因有偵查犯罪權限之人員設計教
    唆，始萌生犯意，進而著手實行犯罪構成要件行為。此項犯
    意誘發型之誘捕偵查，因係偵查犯罪之人員以引誘、教唆犯
    罪之不正當手段，使原無犯罪意思或傾向之人萌生犯意，待
    其形式上符合著手於犯罪行為之實行時，再予逮捕，乃嚴重
    違反刑罰預防目的及正當法律程序原則，此種以不正當手段
    入人於罪，縱其目的在於查緝犯罪，但其手段顯然違反憲法
    對於基本人權之保障，且已逾越偵查犯罪之必要程度，對於
    公共利益之維護並無意義，自當予以禁止，且因行為人原無
    犯罪的意思，尚難遽認被陷害教唆者成立犯罪。至於刑事偵
    查技術上所謂「釣魚」，係指對於原已犯罪或具有犯罪故意
    之人，以設計引誘之方式，佯與之為對合行為，使其暴露犯
    罪事證，再加以逮捕或偵辦者而言。此項機會提供型之誘捕
    行為，純屬偵查犯罪技巧之範疇，因無故意入人於罪之教唆
    犯意，亦不具使人發生犯罪決意之行為，並未違反憲法對於
    基本人權之保障，且於公共利益之維護有其必要性。故前開
    「釣魚」之偵查作為，既未逸脫正常手段，自不能指為違法
    。從而，因犯罪行為人主觀上原即有犯罪的意思，倘客觀上
    又已著手於犯罪行為之實行時，自得成立未遂犯，要與「陷
    害教唆」情形迥然有別。查被告於社群軟體Twitter發送如
    附圖所示隱含販賣第三級毒品4-甲基甲基卡西酮暗語之推文
    時，主觀上即有販賣附表一所示含有第三級毒品4-甲基甲基
    卡西酮成分咖啡包40包予不特定人之犯意，進而於喬裝警員
    跟隨被告前揭社群軟體Twitter帳號後，被告即主動發送私
    人訊息予喬裝警員，並與喬裝警員磋商交易毒品，是本案喬
    裝警員所為僅係「釣魚」之偵查作為，被告主觀上原即有販
    賣附表一所示含有第三級毒品4-甲基甲基卡西酮成分咖啡包
    40包之行為決意，進而主動與喬裝警員聯繫，而著手實行販
    賣附表一所示含有第三級毒品4-甲基甲基卡西酮成分咖啡包
    40包之行為而未遂甚明。
  ㈡核被告許富昇所為，係犯毒品危害防制條例第4條第6項、第3
    項之販賣第三級毒品未遂罪。其意圖販賣而持有上開第三級
    毒品之低度行為，為其販賣上開第三級毒品未遂之高度行為
    所吸收，不另論罪。
  ㈢被告著手實行販賣之附表一編號2所示之咖啡包，雖係混合有
    2種以上毒品成分，然被告主觀上並無販賣混合2種以上之毒
    品之行為決意，已如前述，自無毒品危害防制條例第9條第3
    項規定之適用，併此敘明。
  ㈣被告已著手於販賣附表一所示含有第三級毒品4-甲基甲基卡
    西酮成分咖啡包40包行為之實行，惟因喬裝為購毒者之警員
    自始不具購毒之真意而未遂，爰依刑法第25條第2項之規定
    ，按既遂犯之刑減輕之。又被告於警詢、偵訊、本院準備程
    序及審判中均自白有販賣附表一所示含有第三級毒品4-甲基
    甲基卡西酮成分咖啡包40包未遂之犯行，亦如前述，應依毒
    品危害防制條例第17條第2項之規定，減輕其刑，並依刑法
    第70條之規定遞減之。
  ㈤至被告雖於警詢、偵訊及本院審判中均供述附表一所示含有
    第三級毒品4-甲基甲基卡西酮成分咖啡包40包之毒品來源為
    「麥克華斯基」乙節，已如前述，然檢、警並無因而查獲「
    麥克華斯基」乙節，則有桃園市政府警察局龜山分局111年1
    月17日山警分偵字第1110002054號函、臺灣桃園地方檢察署
    111年1月17日桃檢維金110偵24459字第11190065220號函在
    卷可參（見本院卷第57、59頁），是本案既未因被告之供述
    因而查獲其供出之毒品來源，即無毒品危害防制條例第17條
    第1項減輕或免除其刑規定之適用，附此敘明。
  ㈥爰審酌被告無視政府嚴禁毒品之禁令，於社群軟體Twitter發
    送如附圖所示隱含販賣第三級毒品4-甲基甲基卡西酮暗語之
    推文，使不特定之人得以瀏覽此等推文內容，進而以社群軟
    體Twitter、通訊軟體WeChat與購毒者連繫毒品交易，以此
    方式著手實行販賣附表一所示含有第三級毒品4-甲基甲基卡
    西酮成分咖啡包40包之行為而未遂，所為助長毒品氾濫風氣
    、所生戕害其他國民身心健康之危險甚鉅，並衡酌被告犯罪
    後之態度、所著手實行販賣第三級毒品之數量、金額及因本
    案遭查獲而未流通至市面之情，兼衡被告於警詢時自述無業
    、家庭經濟勉持之生活狀況、高職畢業之智識程度（見偵卷
    第17頁）等一切情狀，量處如主文所示之刑，以資懲儆。
  ㈦另按受2年以下有期徒刑、拘役或罰金之宣告，而有下列情形
    之一，認以暫不執行為適當者，得宣告2年以上5年以下之緩
    刑，其期間自裁判確定之日起算：一、未曾因故意犯罪受有
    期徒刑以上刑之宣告者，刑法第74條第1項第1款固定有明文
    。辯護意旨略以：被告年紀尚輕，僅因一時失慮致罹刑典，
    且被告於偵查中即坦承所涉前揭販賣第三級毒品未遂犯行而
    勇於面對司法裁判，歷經偵、審程序之教訓，當能知所警惕
    ，信無再犯之虞，故就被告所為刑之宣告請併予宣告緩刑，
    以勵自新等語。查被告並無前科，此有臺灣高等法院被告前
    案紀錄表1份附卷可考，然衡酌被告所犯販賣第三級毒品未
    遂罪法定刑為7年以上有期徒刑之刑度、所為助長毒品氾濫
    風氣、對於公共利益、社會秩序所生高度危險、被告犯罪之
    動機、目的、手段、犯罪後之態度、所著手實行販賣第三級
    毒品之數量、金額、被告於前述之生活狀況、智識程度等一
    切情狀，難認被告所受刑之宣告有何以暫不執行為適當之情
    ，依首揭規定，自無宣告緩刑之必要，併此敘明。
三、沒收：
　㈠扣案附表一編號1所示之咖啡包9包，經送鑑定，含有第三級
    毒品4-甲基甲基卡西酮成分，扣案附表一編號2所示之咖啡
    包31包，經送鑑定，含有第三級毒品4-甲基甲基卡西酮、第
    三級毒品硝甲西泮（硝甲氮平）、第四級毒品硝西泮（耐妥
    眠）成分，均如前述，皆應依刑法第38條第1項之規定宣告
    沒收，而盛裝扣案如附表一編號1所示第三級毒品之包裝袋9
    包、如附表一編號2所示第三級、第四級毒品之包裝袋31包
    ，以現今所採行之鑑驗方式，其上仍會殘留毒品而無法將之
    完全析離，亦應一體視之為毒品，均應依刑法第38條第1項
    之規定宣告沒收。至毒品送鑑耗損部分，既已用罄滅失，毋
    庸另為沒收之諭知，附此敘明。
　㈡扣案附表二所示之行動電話（含SIM卡）1支，為供被告本案
    販賣第三級毒品未遂犯行所用，已如前述，應依毒品危害防
    制條例第19條第1項之規定宣告沒收。
據上論斷，應依刑事訴訟法第299條第1項前段，毒品危害防制條
例第4條第6項、第3項、第17條第2項、第19條第1項，刑法第11
條、第25條第2項、第38條第1項，判決如主文。
本案經檢察官孫瑋彤提起公訴，檢察官王珽顥到庭執行職務。
中　　華　　民　　國　　111 　年　　4 　　月　　28　　日
                  刑事第三庭　審判長法　官　謝順輝
                                    法  官  呂秉炎
                                    法  官　陳柏嘉
以上正本證明與原本無異。
如不服本判決應於收受判決後20日內向本院提出上訴書狀，並應
敘述具體理由。其未敘述上訴理由者，應於上訴期間屆滿後20日
內向本院補提理由書(均須按他造當事人之人數附繕本)「切勿逕
送上級法院」。 
　　　　　　　　　　　　　　　書記官　鍾宜君
中　　華　　民　　國　　111 　年　　4 　　月　　29　　日

附錄本案論罪科刑法條全文：
毒品危害防制條例第4條
製造、運輸、販賣第一級毒品者，處死刑或無期徒刑；處無期徒
刑者，得併科新臺幣三千萬元以下罰金。
製造、運輸、販賣第二級毒品者，處無期徒刑或十年以上有期徒
刑，得併科新臺幣一千五百萬元以下罰金。
製造、運輸、販賣第三級毒品者，處七年以上有期徒刑，得併科
新臺幣一千萬元以下罰金。
製造、運輸、販賣第四級毒品者，處五年以上十二年以下有期徒
刑，得併科新臺幣五百萬元以下罰金。
製造、運輸、販賣專供製造或施用毒品之器具者，處一年以上七
年以下有期徒刑，得併科新臺幣一百五十萬元以下罰金。
前五項之未遂犯罰之。
附表一：
編號 物品名稱 數量 鑑定結果 ⒈ 含有第三級毒品4-甲基甲基卡西酮成分之咖啡包 9包 （含袋）  紫黑色包裝（包裝上有老佛爺圖樣），內含淡綠色粉末之咖啡包9包，驗前含袋毛重合計38.95公克，因鑑驗取用1.18公克，驗餘含袋毛重合計37.77公克，檢出第三級毒品4-甲基甲基卡西酮成分，純度約6%，推估驗前總純質淨重約1.88公克。 ⒉ 含有第三級毒品4-甲基甲基卡西酮成分之咖啡包 31包 （含袋） 黑色包裝（包裝上有HERMES字樣），內含白色粉末之咖啡包31包，驗前含袋毛重合計221.65公克，因鑑驗取用1.87公克，驗餘含袋毛重合計219.78公克，檢出第三級毒品4-甲基甲基卡西酮、純度未達1%無法據以估算純質淨重之微量第三級毒品硝甲西泮（硝甲氮平）、純度未達1%無法據以估算純質淨重之微量第四級毒品硝西泮（耐妥眠）成分，第三級毒品4-甲基甲基卡西酮純度約3%，推估驗前總純質淨重約5.53公克。 
附表二：
編號 物品名稱 數量 備註 ⒈ 行動電話（含SIM卡） 1支 廠牌Apple，型號iPhoneXS，IMEI序號：000000000000000號，含門號0000000000號之SIM卡1張。 
附圖：
編號 社群軟體Twitter擷取圖片內容 ⒈